臺灣臺北地方法院刑事判決　　　　　　　　　　　　　　九十年度訴字第九二五號
　　聲　請　人　臺灣臺北地方法院檢察署檢察官
　　被　　　告　丁○○
右列被告因違反稅捐稽徵法等案件，經檢察官聲請以簡易判決處刑（九十年度偵字第
二三二六號），惟本院刑事庭認不宜以簡易判決處刑（九十年度簡字第二六八一號）
，移送適用通常程序審理，本院判決如左：
    主      文
丁○○共同商業負責人以明知為不實之事項，而填製會計憑證，處有期徒刑肆月，如
易科罰金，以參佰元折算壹日。緩刑貳年。
    事      實
一、丁○○係納稅義務人山盛有限公司（下稱山盛公司，設於臺北市○○街三十五巷
    六號一樓）之負責人，屬商業會計法所稱之商業負責人，負有據實填製各類所得
    扣繳暨免扣繳憑單會計憑證之義務，為從事業務之人，明知甲○○於民國八十七
    年間並未在該公司任職及支薪，竟與該公司主辦會計事務之人員丙○○及真實年
    籍不詳之自稱「乙○○」之成年女子（均未據偵辦）共同基於填製不實會計憑證
    之犯意聯絡，由丙○○於八十八年初，在山盛公司內虛偽填載甲○○於山盛公司
    支領薪資計新臺幣六十一萬六千二百七十元之不實內容於業務上製作之山盛公司
    八十七年度各類所得扣繳暨免扣繳憑單之會計憑證，並於八十八年二月二十日起
    至三月底止間之某日，據上開扣繳暨免扣繳憑單制作山盛公司八十七年度營利事
    業所得稅結算申報書，將上開不實之薪資金額列為山盛公司之成本，持向財政部
    臺北市國稅局中南稽徵所（聲請書誤載為臺灣省中區國稅局）申報營利事業所得
    稅，足以生損害於甲○○本人及稅捐稽徵機關核稅之正確性，惟依山盛公司該年
    度申報帳載結算金額剔除甲○○該項薪資，調整後之所得額仍低於核定之所得額
    ，而無逃漏應納稅捐之情事。
二、案經甲○○訴由臺灣臺北地方法院檢察署檢察官聲請以簡易判決處刑，經認不宜
    以簡易判決處刑，而由本院適用通常程序審理。
    理      由
一、訊據被告丁○○固坦承其為山盛公司之負責人，該公司於八十七年間確未僱用過
    告訴人甲○○等情事，惟矢口否認有上開犯行，辯稱：我是事後才知悉公司之會
    計丙○○與自稱「乙○○」之人以告訴人名義填製不實之扣繳憑單云云。經查，
    前開犯罪事實，業據告訴人指述綦詳，核與證人丙○○於檢察官訊問時證稱：公
    司並未僱用甲○○，是一位乙○○拿甲○○之身分證影本，說要扣繳憑單，....
    我有告訴丁○○，經他答應後我才製作的等語相符，而被告為山盛公司之負責人
    ，此有公司登記資料影本附卷可佐，綜理公司全部事務，丙○○僅係該公司之會
    計，應無甘冒犯法之險而擅自填製不實扣繳憑單之理。此外，復有所得稅核定通
    知書影本及財政部臺北市國稅局中南稽徵所函等各一件在卷可稽，被告上開所辯
    ，應無足採，本案罪證明確，其犯行堪以認定，應予依法論科。
二、核被告所為，係犯商業會計法第七十一條第一款之商業負責人以明知不實事項而
    填製會計憑證罪，檢察官於所犯法條雖未論及該項罪名，惟犯罪事實業已載明，
    並經公訴人當庭變更論告法條，本院自無庸再予變更法條。按各類所得扣繳暨免
    扣繳憑單除為公司從事業務之人業務上作成之文書外，並為商業會計法上所稱之
    商業會計憑證，而商業會計法第七十一條第一款之罪為刑法第二百十五條業務上
    登載不實罪之特別規定，應優先適用，不另論業務上登載不實罪。被告為山盛公
    司之商業負責人、丙○○為該公司主辦會計事務之人員，二人與乙○○間就製作
    不實會計憑證之行為，具有犯意聯絡及行為分擔，均為共同正犯。爰審酌被告前
    無觸犯過刑事法律，有臺灣高等法院被告全國前案紀錄表在卷可憑，犯罪之動機
    、對稅捐稽徵正確性所生之影響及犯罪後表示悔悟之態度等一切情狀，量處如主
    文所示之刑，以資懲儆。又按刑法第四十一條：「犯最重本刑為三年以下有期徒
    刑之罪，而受六個月以下有期徒刑或拘役之宣告，因身體、教育、職業或家庭之
    關係，執行顯有困難者，得以一元以上三元以下折算一日，易科罰金。」規定業
    於九十年一月四日修正、同年月十日公布、同年月十二日生效施行，修正後刑法
    第四十一條第一項：「犯最重本刑為五年以下有期徒刑以下之刑之罪，而受六個
    月以下有期徒刑或拘役之宣告，因身體、教育、職業、家庭之關係或其他正當事
    由，執行顯有困難者，得以一元以上三元以下折算一日，易科罰金。但確因不執
    行所宣告之刑，難收矯正之效，或難以維持法秩序者，不在此限。」規定較修正
    前之規定有利於被告，自應依刑法第二條第一項前段規定適用修正後刑法第四十
    一條第一項前段規定，並諭知易科罰金之折算標準。末查被告前未曾受有期徒刑
    以上刑之宣告，有上開前案紀錄表附卷可稽，經此偵審程序及刑之宣告後，應知
    警惕而無再犯之虞，本院因認所宣告之刑以暫不執行為當，爰併予宣告緩刑二年
    ，用啟自新。
三、聲請意旨另以被告虛列告訴人之薪資，持向稅捐機關申報而逃漏稅捐，尚涉犯稅
    捐稽徵法第四十一條之納稅義務人以詐術逃漏稅捐罪嫌等語。惟按稅捐稽徵法第
    四十一條之罪，係結果犯，並無處罰未遂之規定，亦即須以生逃漏稅捐之結果為
    犯罪構成要件，而山盛公司八十七年度申報帳載結算金額剔除告訴人上開虛列之
    薪資，調整後之所得額既仍低於核定之所得額，而無逃漏應納稅捐之情事，此有
    財政部臺北市國稅局中南稽徵所函在卷可稽，自無違反稅捐稽徵法可言，然此部
    分與前開論罪部分依聲請意旨有裁判上一罪之牽連關係，爰不另為無罪之諭知，
    附此敘明。
據上論斷，應依刑事訴訟法第四百五十二條、第二百九十九條第一項前段，商業會計
法第七十一條第一款，刑法第十一條前段、第二條第一項前段、第二十八條、修正後
第四十一條第一項前段、第七十四條第一款，罰金罰鍰提高標準條例第一條前段、第
二條判決如主文。
本案經檢察官蔡佳玲到庭執行職務
中      華      民      國    九十一    年      五      月      八      日
                                    臺灣臺北地方法院刑事第五庭
                                        法  官  朱夢蘋
右正本證明與原本無異。
如不服本判決應於送達後十日內向本院提出上訴狀
                                        書記官  周小玲
中      華      民      國    九十一    年      五      月      十      日
附錄本案論罪科刑法條：
商業會計法第七十一條
商業負責人、主辦及經辦會計人員或依法受託代他人處理會計事務之人員有左列情事
之一者，處五年以下有期徒刑、拘役或科或併科新臺幣十五萬元以下罰金：
一、以明知為不實之事項，而填製會計憑證或記入帳冊者。
二、故意使應保存之會計憑證、帳簿報表滅失毀損者。
三、意圖不法之利益而偽造、變造會計憑證、帳簿報表內容或撕毀其頁數者。
四、故意遺漏會計事項不為記錄，致使財務報表發生不實之結果。
五、其他利用不正當方法，致使會計事項或財務報表發生不實之結果者。
